【裁判字號】    98,訴,577
【裁判日期】    980527
【裁判案由】    偽造文書等
【裁判全文】
臺灣臺南地方法院刑事判決               98年度訴字第577號
公  訴  人  臺灣臺南地方法院檢察署檢察官
被      告  丁○○
                    現於臺灣臺南看守所羈押中
            乙○○
                    現於臺灣臺南看守所羈押中
上列 一 人
選任辯護人  蕭隆泉律師
上列被告等因偽造文書等案件，經檢察官提起公訴（九十八年度
偵字第三三一九號），被告於本院行準備程序時，為有罪之陳述
，經本院裁定由受命法官獨任以簡式審判程序審理，並判決如下
：
    主  文
丁○○犯如附表一所示之罪，均累犯，各處如附表一所示之刑，
應執行有期徒刑參年，扣案如附表二、三所示之物、「臺北地方
法院地檢署監管科」、「臺灣臺北地方法院檢察署傳票」、「臺
灣臺北地方法院公證申請書」上偽造之「臺灣省臺北地檢署印」
公印文柒枚均沒收之。
乙○○犯如附表一所示之罪，各處如附表一所示之刑，應執行有
期徒刑貳年陸月，扣案如附表二、三所示之物、「臺北地方法院
地檢署監管科」、「臺灣臺北地方法院檢察署傳票」、「臺灣臺
北地方法院公證申請書」上偽造之「臺灣省臺北地檢署印」公印
文柒枚均沒收之。
    事  實
一、丁○○前因竊盜案件，經臺灣基隆地方法院以九十五年度易
    字第四六號刑事判決判處有期徒刑八月確定，並於九十六年
    三月九日執行完畢。丁○○復與乙○○及綽號「阿富」等真
    實姓名年籍不詳之成年男子組成之詐騙集團份子，共同基於
    行使偽造公文書、詐欺取財、僭行公務員職權之犯意聯絡，
    由該詐騙集團成員於民國九十七年十二月間某日，將偽造之
    「臺灣省臺北地檢署印」之公印交予乙○○、丁○○，並由
    丁○○提供其相片一紙予詐騙集團用以偽造「臺灣省法務部
    特別執行署監管科專員王志清書記官」服務證之特種文書一
    紙。嗣由詐騙集團於附表一所示時間撥打附表一所示被害人
    之聯絡電話，分別以附表一所示之方式詐騙被害人，待受被
    害人受騙後，即由乙○○、丁○○將前揭公印蓋用於綽號「
    阿富」者傳真之「臺北地方法院地檢署監管科」、「臺灣臺
    北地方法院檢察署傳票」、「臺灣臺北地方法院公證申請書
    」各文件，而偽造前揭公文書，並於附表一所示時地，視情
    況而將前開偽造之公文書、服務證件提示予被害人，使之誤
    認彼等確係任職於臺灣臺北地方法院檢察署之公務員，且於
    執行職務中，足以生損害臺灣臺北地方法院檢察署、法務部
    行政執行署及附表一所示被害人，致使附表一所示被害人陷
    於錯誤而交付如附表一所示財物。（詐騙過程詳如附表一所
    示）。嗣於九十八年二月二十七日，乙○○等人詐騙陳笑時
    ，因陳笑警覺報警後，當場查獲，並自乙○○、丁○○身上
    分別扣得如附表二、三所示，分屬彼等與詐騙集團所有，且
    供彼等詐騙所用或預備所用之工具，與和本案無涉之乙○○
    向他人借得之現金新臺幣（下同）一萬八千元與丁○○自行
    申辦之ＡＬＣＡＴＥＬ行動電話一支。
二、案經林黃幸玉、庚○○訴由臺南縣警察局佳里分局報告臺灣
    臺南地方法院檢察署檢察官偵查起訴。
    理  由
一、上揭犯罪事實業據被告乙○○、丁○○於本院審理時供承不
    諱，核與被害人林黃幸玉、戊○○、庚○○與陳笑於警詢及
    偵查中證述遭詐騙經過相符，並有前開被害人提款資料在卷
    可參，復有被告二人交付予被害人之「臺北地方法院地檢署
    監管科」、「臺灣臺北地方法院檢察署傳票」、「臺灣臺北
    地方法院公證申請書」各文件在卷。此外，並有附表二、三
    所示被告二人與詐騙集團所有，且供彼等詐騙被害人所用或
    預備所用之工具扣案可考，堪認被告乙○○、丁○○二人於
    本院審理時之自白與事實相符，得以採信。被告二人行使偽
    造公文書、詐欺取財、僭行公務員職權等犯行明確，當可認
    定，應依法論科。
二、按扣案之「臺北地方法院地檢署監管科」、「臺灣臺北地方
    法院檢察署傳票」、「臺灣臺北地方法院公證申請書」，均
    為冒用公署名義所為之文書，顯屬公文書；而被告丁○○提
    供照片以供詐騙集團偽造之「臺灣省法務部特別執行署監管
    科專員王志清書記官」服務證，性質上應屬刑法第二百十二
    條之特種文書。故核被告二人就附表一編號一所為犯行，應
    係犯刑法第三百三十九條第一項詐欺取財罪、同法第一百五
    十八條第一項僭行公務員職權罪；就附表一編號二所為犯行
    ，應係犯刑法第三百三十九條第一項詐欺取財罪、同法第一
    百五十八條第一項僭行公務員職權罪、同法第二百十六條、
    第二百十一條行使偽造公文書罪；就附表一編號三所為犯行
    ，應係犯刑法第三百三十九條第一項詐欺取財罪、同法第一
    百五十八條第一項僭行公務員職權罪、同法第二百十六條、
    第二百十一條行使偽造公文書罪、同法第二百十六條、第二
    百十二條行使偽造特種文書罪（公訴意旨漏引刑法第二百十
    六條、第二百十二條行使偽造特種文書罪名）；就附表一編
    號四所為犯行，應係犯刑法第三百三十九條第三項、第一項
    詐欺取財未遂罪、同法第一百五十八條第一項僭行公務員職
    權罪、同法第二百十六條、第二百十一條行使偽造公文書罪
    （公訴意旨贅引刑法第二百十六條、第二百十二條行使偽造
    特種文書罪名）。被告二人偽造公印文之部分行為，應為偽
    造公文書之全部行為所吸收，不另論罪。又被告二人偽造公
    文書、特種文書後進而行使，偽造之低度行為應為行使之高
    度行為所吸收，均不另論罪。被告二人與綽號「阿富」等詐
    騙集團成員間，就上開四犯行，具有犯意聯絡及行為分擔，
    應論以共同正犯。被告二人於四次犯行中，均係本於一犯罪
    故意，而以一行為觸犯前述數罪名，均為想像競合犯，應依
    刑法第五十五條分別從一重之詐欺取財罪（附表一編號一）
    、行使偽造公文書罪（附表一編號二至四）處斷。被告二人
    所為前開四次犯行，犯意個別，行為互異，應予分論併罰。
    被告丁○○前有如事實欄所載之前科紀錄等情，有台灣高等
    法院被告前案紀錄表一份在卷可稽。查被告丁○○於有期徒
    刑執行完畢後，五年內故意再犯本件法定刑有期徒刑以上之
    罪，依刑法第四十七條第一項之規定，構成累犯，並加重其
    刑。爰審酌被告二人為圖私利，竟以檢警名義行詐騙，嚴重
    影響司法威信，並造成民眾對於政府機關公信之質疑、又夥
    同詐騙集團成員詐騙如附表所示之被害人，使被害人分別受
    有如附表所示之損失、且彼等詐騙對象均係年長者，受此損
    失，影響當下與續行生活程度甚大，及彼等品行、生活狀況
    、智識程度、迄未賠償被害人損害、被告二人於偵查中否認
    部分犯行，嗣於本院行準備程序時，坦承全數犯行等一切情
    狀，分別量處如附表一所示之刑，並定應執行刑如主文所示
    。另公訴意旨雖就被告二人僅求處有期徒刑二年之刑責，惟
    本院審酌前開情狀，認實不宜輕縱，爰量處如主文所示之刑
    ，以資懲儆。另扣案如附表二編號一至三、附表三所示之物
    ，均係被告二人與彼等詐欺集團所有，且供彼等犯罪所用或
    預備之物，爰均依刑法第三十八條第一項第二款之規定沒收
    之。另附表二編號四所示偽造之「臺灣省臺北地檢署印」公
    印，應依刑法第二百十九條之規定沒收之。另被告二人實施
    附表一編號二所示犯行時交付予被害人戊○○之「臺北地方
    法院地檢署監管科」、「臺灣臺北地方法院檢察署傳票」各
    一張；實施附表一編號三所示犯行時交付予被害人庚○○之
    「臺北地方法院地檢署監管科」、「臺灣臺北地方法院檢察
    署傳票」、「臺灣臺北地方法院公證申請書」各一張；實施
    附表一編號四所示犯行時交付予被害人己○○之「臺北地方
    法院地檢署監管科」二張，雖均屬供犯罪所用之物，然已交
    告訴人收執，非屬被告或共犯所有之物，固不為沒收之宣告
    。惟該等文件上偽造之「臺灣省臺北地檢署印」公印文共七
    枚，不問屬於犯人與否，均應依刑法第二百十九條規定宣告
    沒收之。
據上論斷，應依刑事訴訟法第二百七十三條之一第一項、第二百
九十九條第一項前段，刑法第二十八條、第三百三十九條第一項
、第三項、第一百五十八條、第二百十六條、第二百十一條、第
二百十二條、第五十五條、第四十七條第一項、第五十一條第五
款、第三十八條第一項第二款、第二百十九條，刑法施行法第一
條之一，判決如主文。
本案經檢察官甲○到庭執行職務
中    華    民    國    98    年    5     月    27    日
                        刑事第十二庭
                            法  官  卓穎毓
以上正本證明與原本無異。
如不服本判決應於收受本判決後10日內向本院提出上訴書狀，並
應敘述具體理由。如未敘述上訴理由者，應於上訴期間屆滿後20
日內向本院補提理由書狀（均須按他造當事人之人數附繕本）「
切勿逕送上級法院」。
                            書記官  秦建華
中    華    民    國    98    年    5     月    27    日
中華民國刑法第339條
意圖為自己或第三人不法之所有，以詐術使人將本人或第三人之
物交付者，處5年以下有期徒刑、拘役或科或併科1千元以下罰金
以前項方法得財產上不法之利益或使第三人得之者，亦同。
前二項之未遂犯罰之。
中華民國刑法第211條
偽造、變造公文書，足以生損害於公眾或他人者，處1年以上7年
以下有期徒刑。
附表一：
┌──┬───┬──────┬─────┬──────────┬─────────┐
│編號│行為人│取 款 時 地 │詐騙金額（│   詐  騙  過  程   │ 所  犯  罪  名   │
│    │      │            │新臺幣）  │                    │                  │
├──┼───┼──────┼─────┼──────────┼─────────┤
│ 一 │丁○○│97年12月31日│130萬元（ │由詐騙集團成員撥打電│丁○○共同意圖為自│
│    │、古進│15時30分許，│係丙○○○│話向丙○○○行騙，佯│己不法之所有，以詐│
│    │福及綽│在臺南縣白河│自其所有臺│稱丙○○○之帳戶遭販│術使人將本人之物交│
│    │號「阿│鎮大竹里大排│南縣白河鎮│毒者使用，並要求林黃│付，累犯，處有期徒│
│    │富」等│竹168號林黃 │農會帳戶領│玉幸將款項領回住處。│刑壹年貳月，扣案附│
│    │不詳詐│玉幸住處。  │出）。    │待丙○○○受騙領款後│表二、三所示之物均│
│    │騙集團│            │          │，由乙○○駕車載送許│沒收之。          │
│    │成員。│            │          │裕雄到場，由詐騙集團│乙○○共同意圖為自│
│    │      │            │          │佯稱丁○○係檢察官而│己不法之所有，以詐│
│    │      │            │          │至丙○○○住處，並向│術使人將本人之物交│
│    │      │            │          │丙○○○收取左列詐騙│付，處有期徒刑壹年│
│    │      │            │          │款項。              │，扣案附表二、三所│
│    │      │            │          │                    │示之物均沒收之。  │
├──┼───┼──────┼─────┼──────────┼─────────┤
│ 二 │同上。│98年2月9日15│102萬元（ │由詐騙集團成員撥打電│丁○○共同行使偽造│
│    │      │時許，在臺南│係戊○○自│話向戊○○行騙，佯稱│公文書，足以生損害│
│    │      │市安南區大安│其所有第一│戊○○帳戶遭詐騙集團│於公眾及他人，累犯│
│    │      │街166巷10號 │銀行位於臺│使用，即將凍結，要求│，處有期徒刑壹年肆│
│    │      │戊○○住處。│南市○○路│戊○○將款項領回住處│月。扣案附表二、三│
│    │      │            │2段分行帳 │。待戊○○受騙將左列│所示之物、「臺北地│
│    │      │            │戶領出）。│款項領取回家後，復由│方法院地檢署監管科│
│    │      │            │          │乙○○駕車載送丁○○│」、「臺灣臺北地方│
│    │      │            │          │到場，由丁○○攜帶前│法院檢察署傳票」上│
│    │      │            │          │述偽造之「臺北地方法│偽造之「臺灣省臺北│
│    │      │            │          │院地檢署監管科」、「│地檢署印」公印文貳│
│    │      │            │          │臺灣臺北地方法院檢察│枚均沒收之。      │
│    │      │            │          │署傳票」各一張，至該│乙○○共同行使偽造│
│    │      │            │          │處向戊○○自稱檢察署│公文書，足以生損害│
│    │      │            │          │公務人員，並行使、交│於公眾及他人，處有│
│    │      │            │          │付上開文件，向戊○○│期徒刑壹年肆月。扣│
│    │      │            │          │詐取左列款項。      │案附表二、三所示之│
│    │      │            │          │                    │物、「臺北地方法院│
│    │      │            │          │                    │地檢署監管科」、「│
│    │      │            │          │                    │臺灣臺北地方法院檢│
│    │      │            │          │                    │察署傳票」上偽造之│
│    │      │            │          │                    │「臺灣省臺北地檢署│
│    │      │            │          │                    │印」公印文貳枚均沒│
│    │      │            │          │                    │收之。            │
├──┼───┼──────┼─────┼──────────┼─────────┤
│ 三 │同上。│98年2月17日 │48萬元（係│由詐騙集團成員撥打電│丁○○共同行使偽造│
│    │      │11時許，在臺│庚○○自其│話向庚○○行騙，佯稱│公文書，足以生損害│
│    │      │南市安南區郡│所有中華郵│其帳戶遭竊車勒贖集團│於公眾及他人，累犯│
│    │      │安路4段249巷│政臺南北小│使用，即將凍結，並要│，處有期徒刑壹年肆│
│    │      │5號庚○○住 │北郵局帳戶│求庚○○將左列款項領│月。扣案附表二、三│
│    │      │處。        │領出26萬元│回住處。待庚○○受騙│所示之物、「臺北地│
│    │      │            │，以及元大│領取款項後，復由古進│方法院地檢署監管科│
│    │      │            │銀行安和分│福駕車載送丁○○到場│」、「臺灣臺北地方│
│    │      │            │行帳戶領出│，由丁○○攜帶前述偽│法院檢察署傳票」、│
│    │      │            │22萬元）。│造之「臺北地方法院地│「臺灣臺北地方法院│
│    │      │            │          │檢署監管科」、「臺灣│公證申請書」上偽造│
│    │      │            │          │臺北地方法院檢察署傳│之「臺灣省臺北地檢│
│    │      │            │          │票」、「臺灣臺北地方│署印」公印文參枚均│
│    │      │            │          │法院公證申請書」各一│沒收之。          │
│    │      │            │          │張與偽造之「臺灣省法│乙○○共同行使偽造│
│    │      │            │          │務部特別執行署監管科│公文書，足以生損害│
│    │      │            │          │專員王志清書記官」服│於公眾及他人，處有│
│    │      │            │          │務證至該處向庚○○自│期徒刑壹年貳月。扣│
│    │      │            │          │稱係檢察署公務人員，│案附表二、三所示之│
│    │      │            │          │並行使、交付上開文件│物、「臺北地方法院│
│    │      │            │          │，向庚○○詐取左列款│地檢署監管科」、「│
│    │      │            │          │項。                │臺灣臺北地方法院檢│
│    │      │            │          │                    │察署傳票」、「臺灣│
│    │      │            │          │                    │臺北地方法院公證申│
│    │      │            │          │                    │請書」上偽造之「臺│
│    │      │            │          │                    │灣省臺北地檢署印」│
│    │      │            │          │                    │公印文參枚均沒收之│
│    │      │            │          │                    │。                │
├──┼───┼──────┼─────┼──────────┼─────────┤
│ 四 │同上。│98年2月27日 │85萬元（蔡│由詐騙集團成員撥打電│丁○○共同行使偽造│
│    │      │15時許，在臺│陳笑報警後│話向己○○行騙，佯稱│公文書，足以生損害│
│    │      │南縣佳里鎮子│佯裝至臺南│其身份遭詐騙集團冒用│於公眾及他人，累犯│
│    │      │龍里永昌宮前│縣佳里鎮農│，需陳報其存款，並要│，處有期徒刑壹年參│
│    │      │。          │會子龍分部│求己○○將款項領回住│月。扣案附表二、三│
│    │      │            │領款，並未│處，惟己○○出門領款│所示之物、「臺北地│
│    │      │            │交付款項）│前恰遇其配偶，2人討 │方法院地檢署監管科│
│    │      │            │。        │論之後發現有異，隨即│」貳紙上偽造之「臺│
│    │      │            │          │報警處理，並假裝領款│灣省臺北地檢署印」│
│    │      │            │          │後與詐騙集團成員約定│公印文貳枚均沒收之│
│    │      │            │          │交款處所，而乙○○駕│。                │
│    │      │            │          │車載送丁○○至永昌宮│乙○○共同行使偽造│
│    │      │            │          │前，由丁○○攜帶前述│公文書，足以生損害│
│    │      │            │          │偽造之「臺北地方法院│於公眾及他人，處有│
│    │      │            │          │地檢署監管科」二紙，│期徒刑壹年貳月。扣│
│    │      │            │          │至該處交付予己○○，│案附表二、三所示之│
│    │      │            │          │並自稱檢察署公務人員│物、「臺北地方法院│
│    │      │            │          │而為行使，且欲向蔡陳│地檢署監管科」貳紙│
│    │      │            │          │笑收取款項時，隨即為│上偽造之「臺灣省臺│
│    │      │            │          │埋伏之警員趨前逮捕，│北地檢署印」公印文│
│    │      │            │          │並未詐騙得手。      │貳枚均沒收之。    │
└──┴───┴──────┴─────┴──────────┴─────────┘
附表二
┌──┬────────────┬──────────┐
│編號│   物            品     │   數        量     │
├──┼────────────┼──────────┤
│一  │NOKIA手機（門號：0000000│四支                │
│    │411號、SIM卡序號：351941│                    │
│    │000000000號；門號：09899│                    │
│    │02864號、SIM卡序號：3519│                    │
│    │00000000000號；門號：097│                    │
│    │0000000號、SIM卡序號：35│                    │
│    │0000000000000號；門號：0│                    │
│    │000000000號、SIM卡序號：│                    │
│    │000000000000000號）     │                    │
├──┼────────────┼──────────┤
│二  │記載被害人特徵之便條紙  │二張                │
├──┼────────────┼──────────┤
│三  │現金                    │新臺幣四千元        │
├──┼────────────┼──────────┤
│四  │偽造之「臺灣省臺北地檢署│一顆                │
│    │印」公印                │                    │
└──┴────────────┴──────────┘
附表三
┌──┬────────────┬──────────┐
│編號│   物      品           │  數           量   │
├──┼────────────┼──────────┤
│一  │NOKIA手機（門號：0000000│二支                │
│    │987號、SIM卡序號：351941│                    │
│    │000000000號；門號：09724│                    │
│    │84944號、SIM卡序號：3590│                    │
│    │0000000000號）          │                    │
├──┼────────────┼──────────┤
│二  │偽造之「臺北地方法院地檢│二張                │
│    │署監管科」公文          │                    │
├──┼────────────┼──────────┤
│三  │偽造之「臺灣省法務部特別│一張                │
│    │執行署監管科專員王志清書│                    │
│    │記官」服務證            │                    │
└──┴────────────┴──────────┘
附錄法條：
毒品危害防制條例第十條
施用第一級毒品者，處六月以上五年以下有期徒刑。
施用第二級毒品者，處三年以下有期徒刑。


司法院資訊處製作；財團法人民間司法改革基金會備份。
